臺灣高等法院高雄分院刑事判決　　　　　　　　　九十三年度上訴字第八五五號
　　上　訴　人　臺灣高雄地方法院檢察署檢察官
　　被　　　告　甲○○
右上訴人因被告違反毒品危害防制條例案件，不服臺灣高雄地方法院九十三年度訴字
第三五六號中華民國九十三年六月十六日第一審判決（起訴案號：臺灣高雄地方法院
檢察署九十二年度偵字第六五三九號），提起上訴，本院判決如左：
    主  文
上訴駁回。
    事  實
一、甲○○曾於民國九十一年間因搶奪案件經台灣高雄地方法院於九十二年三月二十
    六日以九十一年訴字第二九一四號判處有期徒刑七月緩刑參年確定，詎其尚在緩
    刑期內仍不知悔改，先於九十二年間，因施用毒品案件，經觀察勒戒後，認無繼
    續施用傾向，經臺灣高雄地方法院檢察署檢察官於九十二年五月六日以九十二年
    度毒偵字第一五六○號為不起訴處分確定後，復於九十二年九月十一日下午十時
    ，在高雄市○○街二十六巷一號二樓住處，施用第一級毒品海洛因，嗣因其為行
    方不明之毒品列管人口，經警於九十二年九月十二日十時五分許在高雄市○○○
    街二一五號尋獲，採尿送驗後呈海洛因陽性反應，經送觀察勒戒後，認有繼續施
    用傾向後送強制戒治。
二、案經高雄市政府警察局三民第一分局移送臺灣高雄地方法院檢察署檢察官偵查起
    訴。
    理  由
一、訊據被告甲○○坦承右揭施用第一級毒品海洛因一次之犯行不諱，核與證人即三
    民第一分局哈爾濱派出所警員鄭志文於原審審理時結證之情節相符，被告為警查
    獲後，所採集之尿液經送高雄市立凱旋醫院以氣相層析／質譜儀法（ＧＣ／ＭＳ
    ）檢驗結果，呈嗎啡陽性反應，有該院九十二年九月十七日高市凱醫檢字第一三
    三一號煙毒尿液檢驗成績書一紙附卷可稽；又被告經警查獲當日採集之尿液另送
    臺灣檢驗科技股份有限公司濫用藥物實驗室高雄所以酵素免疫分析法（ＥＩＡ）
    為初步檢驗，再以氣相層析／質譜儀法（ＧＣ／ＭＳ）複驗確認結果，確亦呈嗎
    啡陽性反應，亦有該所九十二年十一月五日ＫＨ二○○三Ａ0000000號濫
    用藥物尿液檢驗報告一紙可按。被告施用第一級毒品海洛因之犯行洵堪認定。
二、毒品危害防制條例新修正條文於九十二年七月九日經總統公布，並自九十三年一
    月九日施行。而本件被告於九十二年間，因施用毒品案件，經觀察勒戒後，認無
    繼續施用傾向，經臺灣高雄地方法院檢察署檢察官於九十二年五月六日以九十二
    年度毒偵字第一五六○號為不起訴處分確定後，復因本件施用毒品案件經送觀察
    勒戒後，認有繼續施用傾向後送強制戒治，此有臺灣高等法院被告全國前案紀錄
    表一份在卷可查，則無論依修正前或修正後之毒品危害防制條例第二十三條第二
    項之規定，均應依法追訴。又修正前之毒品危害防制條例第十條第一項規定於構
    成要件、刑度等，均未較有利於被告，依刑法第二條第一項前段之規定，自應由
    法院依修正後即裁判時之規定論處。次按「於中華民國九十二年六月六日本條例
    修正施行前繫屬之施用毒品案件，於修正施行後，適用修正後之規定，並依下列
    方式處理：‧‧‧」，「前項情形，依修正前之規定有利於行為人者，適用最有
    利於行為人之法律」，固經九十二年七月九日修正公布而於九十三年一月九日正
    式施行之毒品危害防制條例第三十五條第一項、第二項定有明文，然查本案係於
    九十三年二月十八日繫屬原審法院，有原審收文戳章在卷可按，故本件並非於修
    正施行前繫屬於原審法院，自無修正後毒品危害防制條例第三十五條之適用，併
    予敘明。
三、按海洛因係屬毒品危害防制條例第二條第一項所稱之第一級毒品，不得非法持有
    、施用。核被告所為，係犯同條例第十條第一項之施用第一級毒品罪。其持有第
    一級毒品海洛因之低度行為已為其施用之高度行為所吸收，不另論罪。原審認被
    告罪證明確，因而適用上開條項，並審酌被告前曾因搶奪案件，經判處有期徒刑
    七月，緩刑三年確定，有臺灣高等法院被告全國前案紀錄表可按，其竟仍在緩刑
    期內，於前案施用毒品經觀察勒戒執行完畢後五年內，再犯本件施用毒品案件，
    經送觀察勒戒後有繼續施用傾向，顯見其戒除毒癮之意志薄弱，惡習未改，惟施
    用毒品乃戕害自己身心之行為，尚未損及他人等其他一切情狀，量處有期徒刑七
    月。核其認事用法，核無不合，量刑亦屬允當。檢察官以被告復有連續施用第一
    級毒品海洛因之行為，原審未及審酌（詳後述），指摘原判決不當，提起上訴，
    為無理由，應予駁回。
四、臺灣高雄地方法院檢察署九十三年度毒偵字第三一五二號移送併辦意旨略以：被
    告於本件案發後，仍自九十三年三月間起，連續施用第一級毒品海洛因至同年五
    月間止，爰就該未判決部分移送併辦云云。惟按刑法第五十六條連續犯之成立，
    除主觀上須自始出於一個概括犯意外，客觀上須先後數行為，依社會一般健全觀
    念，逐次實施而具連續性，侵害數個同性質之法益始可，若中途另有新犯意發生
    ，縱所犯為同一罪名，究非連續其初發的意思，即不能成立連續犯（最高法院七
    十年台上字第六二九六號、八十六年台上字第三二九五號判例意旨參考）。經查
    ：本件被告於九十二年九月十二日本件案發後，即經同署檢察官依原審法院九十
    二年度毒聲字第六八三五號刑事裁定，令入台灣高雄看守所附設勒戒所執行觀察
    勒戒處分，有上開裁定及執行指揮書附卷可考；嗣因被告有繼續施用毒品傾向，
    同署檢察官復聲請原審法院以九十二年度毒聲字第七五八三號刑事裁定，令入台
    灣屏東戒治所戒治，直至九十三年一月九日始出所，有上開附設勒戒所九十二年
    十一月二十七日高所坤戒勒字第2666號函、上開裁定、執行指揮書及臺灣高等法
    院被告全國前案紀錄表在卷可按。本件被告既於九十二年九月間案發後，於同年
    十一月十一日起曾受觀察勒戒及戒治之執行，而於戒除毒癮出所後之九十三年三
    月初再次施用毒品，其間差距約五個月之久，依一般通念客觀上已難認其自始係
    基於概括之施用犯意而為；況被告於本院準備程序時亦供稱：我本來不想施用了
    ，但是朋友來找我，我戒不了等語，顯見被告主觀上亦係另行起意施用毒品，主
    觀上非連續其初發的意思應甚明確，依上開說明，上開移送併辦部分，即不能認
    與已起訴部分具有連續犯之裁判上一罪之關係，本院自不得併予審理，應移由檢
    察官另行偵查處理。
五、被告施用第二級毒品安非他命部分，業經判決無罪確定，併此敘明。
六、據上論結，應依刑事訴訟法第三百六十八條，判決如主文。
本案經檢察官許月雲到庭執行職務。
中      華      民      國    九十三    年      十      月      十九    日
                              臺灣高等法院高雄分院刑事第五庭
                                  審判長法官  曾永宗
                                        法官  邱永貴
                                        法官  陳明富
右正本證明與原本無異。
如不服本判決應於收受本判決後十日內向本院提出上訴書狀，其未述上訴理由者，
並得於提起上訴後十日內向本院補提理由書狀（均須按他造當事人之人數附繕本)「
切勿逕送上級法院」。
              書記官  張宗芳
中    華    民    國      九十三      年      十      月     二十   日
附錄本判決論罪科刑法條：
毒品危害防制條例第十條
施用第一級毒品者，處六月以上五年以下有期徒刑。
